臺灣高等法院民事裁定　　　　　　　　　99年度抗字第1838號
抗　告　人　陳石柱即協進發鐵材.
抗告人因聲明異議事件，對於中華民國99年8月20日臺灣臺北地
方法院99年度聲字第92號所為裁定提起抗告，本院裁定如下：
    主      文
抗告駁回。
抗告程序費用由抗告人負擔。
    理      由
一、按提存物不能依第10條第3 項、第17條第2項、第18條第2項
    或其他法律規定歸屬國庫者，自提存之翌日起25年內未經取
    回或領取時，亦歸屬國庫；前項情形，提存人或受取權人因
    不可歸責於自己之事由致未取回或領取提存物者，得於歸屬
    國庫之翌日起2 年內聲請該管法院裁定准予返還提存物，不
    能返還者，得請求償還相當於提存物歸屬國庫時之價額。本
    法修正施行前已提存之事件，自提存之翌日起已逾25年之提
    存物未歸屬國庫之提存事件，本法修正施行之翌日起，得於
    2 年內聲請領取或取回，提存法第20條、第30條第1項第4款
    分別定有明文。上開之法定期間為除斥期間，其時間經過時
    權利即告消滅，非如消滅時效得因中斷或不完成之事由而延
    長。又上開提存法修正條文，業經總統於民國96年12月12日
    公布，於同月14日生效，則依上開規定，於修正前已逾25年
    之提存物未歸屬國庫之提存事件，應自96年12月14日起二年
    即98年12月13日前聲請取回提存物，逾期聲請者，概歸屬國
    庫。
二、抗告意旨略以：原法院提存所於97年7 月13日通知自96年12
    月13日起2 年內取回提存物，已遲延半年，影響抗告人之權
    益，又抗告人自97年8月13日開始辦理取回程序，至99年5月
    21日始取得准予返還擔保金之確定裁定，其間多次查詢辦理
    進度，效果不彰，承辦人員又誤載內容，以致拖延時日，對
    抗告人並不公允等語。
三、經查，本件抗告人於68年11月14日依原法院68年度全字第38
    17號民事裁定，曾提供新臺幣1萬4,000元為擔保金，並以原
    法院68年度存字第7740號提存事件提存在案，業據本院調閱
    上開案卷核對屬實。上開提存事件，係屬96年12月12日修正
    公布之提存法第30條第1 項規定自提存翌日起已逾25年之提
    存物未歸屬國庫之提存事件，自修正施行之翌日起，得於2
    年內即98年12月13日前聲請領取或取回。惟抗告人於99年3
    月12日始向原法院聲請裁定返還提存物，原法院於99年4 月
    19日以99年度審司聲字第590 號裁定准予返還，亦據本院調
    閱上開案卷核對無訛，足見抗告人之聲請已逾上開法定除斥
    期間，其權利業已消滅，其於99年5 月31日持上開裁定向原
    法院提存所聲請返還提存物，該所為不予准許之處分，尚難
    謂於法不合。抗告意旨雖稱原法院提存所於法規修正後半年
    ，始通知抗告人，且其97年8 月13日即開始辦理返還之程序
    ，因法院拖延致逾上開期間云云。惟提存法及其施行細則並
    無課予法院提存所應為通知擔保提存人領回提存物之義務，
    原法院提存所所為之通知，乃為善意提醒抗告人得於期限內
    聲請返還提存物。又抗告人自68年11月14日為本件提存後，
    迄原法院提存所於97年6 月26日通知止，長達28年餘之期間
    ，對於所提存之物不聞不問，迨至原法院於通知後，始於97
    年8 月13日聲請撤回原法院68年度執全字第3729號假扣押強
    制執行，其間又因撤回強制執行之印章不符，經原法院民事
    執行處多次通知補正，抗告人始為補正，並遲至98年10月20
    日始向原法院聲請通知受擔保利益人行使權利，再遲至99年
    4 月19日始聲請裁定返還提存物，亦據本院調閱上開執行案
    卷及原法院98年度審司聲字第2929號行使權利案卷核對無誤
    ，依其情節，難謂非不可歸責於抗告人。況上開取回提存物
    之除斥期間，亦不因上開事由而受影響。再抗告人於99年4
    月19日係以供擔保原因消滅為由，聲請原法院裁定返還提存
    物，並非以提存法第20條第2 項之事由，聲請裁定返還提存
    物，亦經本院核對原法院99年度審司聲字第590 號案卷無誤
    ，抗告人持上開返還提存物之裁定，主張依提存法第20條第
    2 項規定得取回提存物云云，亦無足採。從而，原法院駁回
    抗告人之異議，並無不合，抗告意旨仍執陳詞，指摘原裁定
    不當，聲明廢棄，非有理由，應予駁回。
四、據上論結，本件抗告為無理由，裁定如主文。
中    華    民    國   100    年    2     月    25    日
                    民事第十一庭
                        審判長法  官  呂太郎
                              法  官  詹文馨
                              法  官  劉坤典
正本係照原本作成。
不得再抗告。
中    華    民    國   100    年    2     月    25    日
                              書記官  劉育妃